臺灣高等法院臺中分院刑事判決　　　　　　民國九十一年度上易字第一七七九號
　　上　訴　人
　　即　自訴人　乙○○
　　被　　　告　甲○○
右上訴人因被告背信案件，不服臺灣臺中地方法院中華民國九十一年八月二十七日第
一審判決（民國九十一年度自字第三五二號），提起上訴，本院判決如左：
    主 　 文
上訴駁回。
甲○○緩刑年。
　　事 　 實
一、乙○○自民國（下同）八十六年一月十四日起，受僱於甲○○所經營設於臺中縣
    豐原巿西湳里三豐路八八五巷二號之克烝企業有限公司（以下簡稱克烝公司），
    擔任作業員，並依勞工保險條例之規定，以克烝公司為投保單位，參加勞工保險
    。甲○○係克烝公司之負責人，依勞工保險條例第十六條第一項第一款規定，負
    有每月將勞工保險之被保險人乙○○應自行負擔之勞工保險保險費扣、收繳，並
    須於次月底前，連同勞工保險之投保單位克烝公司負擔之勞工保險保險費部分，
    按月一併向勞工保險之保險人行政院勞工委員會勞工保險局（以下簡稱勞保局）
    繳納之義務。詎甲○○竟基於意圖為自己不法利益之概括犯意，自八十六年三月
    底起，至九十一年二月八日止，僅按月從克烝公司應支付予乙○○之薪資中，扣
    繳乙○○應自行負擔之新臺幣（下同）二百五十二元或二百六十一元不等數額之
    勞工保險保險費，卻違背其依上開規定所負之為乙○○繳納勞工保險保險費之義
    務，連續多次未將上開代為扣繳之乙○○應自行負擔之勞工保險保險費，連同克
    烝公司應負擔之勞工保險保險費部分，按月一併向勞保局繳納。隨經勞保局於八
    十七年一月三十日，以克烝公司積欠八十六年二月份部分保險費，八十六年三月
    份至六月份、八月份至十二月份保險費，八十六年二月份至六月份、八月份、十
    月份、十一月份滯納金，八十六年二月份至六月份、八月份、十月份至十二月份
    墊償提繳費，共計八萬三千六百七十元為由，將克烝公司包含乙○○在內之全體
    被保險人，逕予強制退保，致生損害於乙○○及其他被保險人之利益。嗣因乙○
○於九十一年二月九日，遭克烝公司解僱後，向勞保局申請勞工保險之失業給付
    ，由勞工局告知其業於八十七年一月三十日，遭強制退保，始發覺上情。
二、案經乙○○向臺灣臺中地方法院提起自訴。
　　理　  由
一、訊據被告甲○○固不否認伊曾於右揭時地，擔任克烝公司之負責人，並僱用自訴
    人乙○○擔任該公司作業員，且自八十六年三月底起，至九十一年二月八日止，
    均按月從克烝公司應支付予自訴人之薪資中，扣繳乙○○應自行負擔之二百五十
    二元或二百六十一元不等數額之勞工保險保險費。嗣經勞保局於八十七年一月三
    十日，以克烝公司積欠八十六年二月份部分保險費，八十六年三月份至六月份、
    八月份至十二月份保險費，八十六年二月份至六月份、八月份、十月份、十一月
    份滯納金，八十六年二月份至六月份、八月份、十月份至十二月份墊償提繳費，
    共計八萬三千六百七十元為由，將克烝公司包含自訴人在內之全體被保險人，逕
    予強制退保之事實，惟矢口否認有何背信之犯行，辯稱：係因克烝公司經營不善
    ，無力繳納勞工保險保險費，始遭勞保局強制退保云云。惟查：、被告係克烝
    公司之負責人，除據被告供承在卷外，尚有公司基本資料查詢一紙在卷可參。
    、勞保局係於八十七年一月三十日，以克烝公司積欠八十六年二月份之部分保險
    費，八十六年三月份至六月份、八月份至十二月份保險費，八十六年二月份至六
    月份、八月份、十月份、十一月份滯納金，八十六年二月份至六月份、八月份、
    十月份至十二月份墊償提繳費，共計八萬三千六百七十元為由，將克烝公司包含
    自訴人在內之全體被保險人，逕予強制退保。且勞保局曾於八十六年六月十一日
    ，對克烝公司發催繳限期通知，克烝公司逾期未能繳納，該局即聲請原法院對克
    烝公司發支付命令，並於原法院八十七年度促字第八三○一號、第二一五四號支
    付命令確定後，聲請原法院對克烝公司為強制執行，惟經執行結果，因克烝公司
    現無財產可供執行，致未能執行，業由原法院發給勞保局債權憑證二紙（八十七
    年度執四字第一六八一九號、八十七年度執四字第二一二六○號）等情，有勞工
    保險局九十一年七月十八日保財欠字第○九一六○○六九九八○號書函一紙在卷
    可稽。、自訴人受僱於被告所經營之克烝公司期間，該公司均有依全民健康保
    險法第二十九條第一項第一款規定，將代為扣繳之自訴人應自行負擔之全民健康
    保險保險費，連同該公司應負擔之全民健康保險保險費部分，按月一併向全民健
    康保險之保險人繳納等情，業經被告及自訴人於原審審理時供承在卷。且被告所
    經營之克烝公司自八十六年一月十四日起，至九十一年二月八日止，長期間每月
    支付自訴人二萬元至四萬元不等之薪資（參自訴人所提卷附之薪資袋影本十四紙
    ），應不致無力繳納積欠勞保局之八十六年二月份部分保險費，八十六年三月份
    至六月份、八月份至十二月份保險費，八十六年二月份至六月份、八月份、十月
    份、十一月份滯納金，八十六年二月份至六月份、八月份、十月份至十二月份墊
    償提繳費，共計八萬三千六百七十元。由此足認被告上開所辯，顯係卸責之詞，
    洵無足採，本件事證明確，被告犯行已堪認定。
二、核被告所為，係犯刑法第三百四十二條第一項背信罪。被告所為多次背信行為，
    時間緊接，觸犯構成要件相同之罪，顯係基於概括犯意為之，為連續犯，應依刑
    法第五十六條規定，論以一罪，並加重其刑。原審適用刑法第五十六條、第三百
    四十二條第一項、第四十一條第一項前段，罰金罰鍰提高標準條例第一條前段、
    第二條之規定，審酌被告正值青壯，其犯罪目的係圖謀小利，對自訴人所生危害
    非屬鉅大，被告實際犯罪所得非屬豐厚，已與告自訴人達成民事和解，態度良好
    等一切情狀，量處有期徒刑肆月，並諭知易科罰金之折算標準。又自訴意旨另以
    ：被告未將所代為扣繳自訴人應自行負擔之上開勞工保險保險費，按月繳納予勞
    保局為由，而認被告尚涉犯刑法第三百三十六條第二項業務侵占罪嫌云云。惟查
    刑法上之侵占罪，係以侵占自己持有他人之物為構成要件。被告係每月從克烝公
    司應支付予自訴人之薪資中，將自訴人應自行負擔之勞工保險保險費扣除，上開
    被告所扣繳之上開勞工保險保險費，並非屬自訴人所有而交由被告持有之物，核
    被告所為，究與刑法上之侵占罪之構成要件有間，自不得率以該罪相繩，附予敘
    明。其認事、用法及量刑，核無不當，自訴人上訴意旨認被告應成立業務侵占罪
    ，且被告尚未賠償自訴人之損失，原審量刑過輕云云，指摘原判決不當，為無理
    由，應予駁回。第查被告前未曾受有期徒刑以上刑之宣告，有台灣高等法院被告
    全國前案紀錄表一紙附卷可稽，被告犯罪情節尚非嚴重，且於本院審理時已與自
    訴人成立民事和解，履行大部分損害賠償義務，有和解筆錄一紙可按（見本院九
    十一年度附民字第三八五號卷），自訴人於成立和解後請求從輕處罰，被告受此
    宣告之教訓後，應已知所警惕，而無再犯之虞，本院認其所受宣告之刑，以暫不
    執行為適當，爰予宣告緩刑年，以啟自新。
三、據上論斷，應依刑事訴訟法第三百六十八條、刑法第七十四條第一款，判決如主
    文。
中　　　華　　　民　　　國　　　九十一　 年　　 十一      月     五     日
                                    臺灣高等法院臺中分院刑事第九庭
                                       　 審判長法　官  陳　筱　珮
                                             　 法　官  趙　春　碧
                                              　法　官　吳　重　政
右正本證明與原本無異。
不得上訴。
                                                書記官　林  育　德
中　　　華　　　民　　　國　　　九十一　 年　　 十一      月     六     日
附錄：
刑法第三百四十二條第一項：
為他人處理事務，意圖為自己或第三人不法之利益，或損害本人之利益，而為違背其
任務之行為，致生損害於本人之財產或其他利益者，處五年以下有期徒刑、拘役或科
併科一千元以下罰金。
                                  Ｉ
